【裁判字號】    97,簡上,1175
【裁判日期】    971219
【裁判案由】    傷害
【裁判全文】
臺灣板橋地方法院刑事判決            97年度簡上字第1175號
上  訴  人
即  被  告  甲○○
上列上訴人因傷害案件，不服本院九十七年度簡字第六四一九號
簡易判決處刑（聲請案號：九十七年度調偵字第六七○號）提起
上訴，本院依通常程序自為第一審判決如下：
    主  文
原判決撤銷。
甲○○無罪。
    理  由
一、公訴意旨略以：被告甲○○與告訴人丙○○因工程款產生糾
    紛，告訴人於民國九十七年三月二十四日十七時二十三分許
    ，在臺北縣板橋市○○路○段九九號地下一樓，持自備六角
    扳手，將被告所管領之大門手把二支取走後，復於同日十八
    時五十分許，再攜帶上開大門手把返回上址欲將手把裝回原
    處時，遭被告加以阻擋，被告竟基於傷害之犯意，徒手推撞
    告訴人，致告訴人受有左肩挫傷之傷害等情，因認被告涉犯
    刑法第二百七十七條第一項之傷害罪嫌。
二、按犯罪事實應依證據認定之，無證據不得認定犯罪事實，刑
    事訴訟法第一百五十四條第二項定有明文。又認定犯罪事實
    所憑之證據，雖不以直接證據為限，間接證據亦包括在內，
    然而無論直接或間接證據，其為訴訟上之證明，須於通常一
    般之人均不致有所懷疑，而得確信其為真實之程度者，始得
    據為有罪之認定，倘其證明尚未達到此一程度，而有合理之
    懷疑存在時，事實審法院在心證上無從為有罪之確信，自應
    為無罪之判決，最高法院七十六年度台上字第四九八六號判
    例意旨闡示甚明。另告訴人之告訴，係以使被告受刑事訴追
    為目的，是其陳述是否與事實相符，仍應調查其他證據以資
    審認，此亦有最高法院五十二年度台上字第一三○○號判例
    可資參照。
三、公訴人認被告涉有上開傷害犯嫌，無非係以告訴人丙○○於
    警詢時及偵查中之指訴、被告甲○○於警詢時及偵查中所為
    有關與告訴人發生衝突之供述、曉民診所與惠安中醫診所所
    出具之診斷證明書各乙紙與卷存照片二幀等，為其論據。訊
    之被告甲○○固坦認於上揭時地與告訴人發生爭執，惟堅詞
    否認有何傷害犯行，辯稱係因發現告訴人擅自拆取門把，認
    其涉有竊盜而為報案，告訴人知悉後急忙趕回現場欲將門把
    裝上而遭伊制止，告訴人則手持門把一再衝撞伊欲行裝回，
    伊僅以手加以阻擋，並無任何毆打行為，且告訴人亦未受有
    任何傷害等語。
四、經查：
  (一)告訴人丙○○承包被告甲○○所任職位於臺北縣板橋市○○
    路○段九九號地下一樓之「ＫＩＳＳ卡拉ＯＫ店」之裝潢工
    程，與該店因工程款產生糾紛；告訴人於九十七年三月二十
    四日十七時二十三分許，持自備六角扳手至上開店內，將被
    告所管領之大門手把二支取走，被告發覺後即以竊盜案件電
    話報警，告訴人旋於同日十八時五十分許，再攜帶上開大門
    手把返回上址欲將手把裝回原處時，遭被告加以阻擋，二人
    發生爭執，嗣告訴人至惠安中醫診所及曉民診所與就診，經
    該二診所分別開立病名為「肩及上臂挫傷」、「左肩挫傷」
    之診斷證明書。上開情事，業據被告及告訴人均供陳一致，
    核與證人即衝突發生當時在場之該店員工乙○○、據報到場
    處理之員警丁○○所為之證述亦為合致，並有告訴人所提出
    由惠安中醫診所及曉民診所開立之診斷證明書各乙紙在卷可
    稽。
  (二)雖告訴人堅指遭被告傷害，惟：
    1.告訴人在警詢中即供陳被告係因不同意伊將大門手把裝回
      並報警處理，而於地下一樓推擠拉扯伊手臂使上一樓等語
      （參偵查卷第十頁），此與其在審理中亦證陳被告不讓伊
      裝回大門手把，而徒手將之自地下一樓往外推之情形相為
      合致（參本院審判筆錄第四頁）。而被告將告訴人推至一
      樓後，並無繼續與之發生衝突之情形，此亦為被告及告訴
      人均供陳一致。是被告當時顯係因認告訴人涉有竊盜犯嫌
      而已報警，不願讓告訴人自行裝回大門手把，乃基於使告
      訴人離開該店之目的徒手將告訴人推至一樓，並無毆打、
      敲擊等明顯可認有使人成傷目的之客觀行為。則被告於主
      觀上除以此動作促使告訴人離開之外，是否別有傷害告訴
      人成傷之意思，尚難得其確認。
    2.再者告訴人所提出惠安中醫診所及曉民診所之診斷證明書
      ，其上固載明被告就診後診斷病名為「肩及上臂挫傷」、
      「左肩挫傷」，惟被告堅稱告訴人並無受傷情形，另證人
      丁○○亦到庭證述當時告訴人並無明顯外傷等語（參審判
      筆錄第十二頁）。惟經本院依職權向該二診所查詢結果，
      其中惠安中醫診所函覆之告訴人病歷，係於主訴欄記載「
      左肩臂關節多處挫傷（橈側），推擠受傷，肩痛手不能後
      旋，肩痛手臂不能上舉，項肩背凝痛，劇痛難忍，肩部筋
      肉痛劇烈」，並無其他外觀傷勢之記載；而曉明診所則檢
      附病歷覆稱上開診斷病名均係依告訴人就診時自訴左肩因
      與他人衝突導致疼痛之內容而為診斷，經身體檢查發現左
      肩活動正常，外觀無明顯可見之傷勢等語，此有該二診所
      函覆說明及病歷在卷可稽，足見上開診斷均係依告訴人關
      於疼痛之自述所為，並非依外觀上可見之傷勢而為診斷。
      按人體受傷可導致外傷、疼痛、暈昡等各種結果，此為社
      會周知之事實，是以客觀上固不能排除受傷後僅有疼痛反
      應而無可見外傷之可能性；然在傷害告訴案件，此等外觀
      無法觀察到之受傷結果，仍需有明確之事證資以證明，方
      得據為不利被告事實之認定，而不能徒依告訴人一己之自
      述即遽行採認，蓋告訴人本在以使被告受刑事訴追為目的
      ，況疼痛感覺亦與個人主觀感受密切相關，是其有關疼痛
      之陳述是否與事實相符，仍需有他證據以資審認。本件經
      告訴人兩度就診結果，具醫學專業之醫師均未能經由告訴
      人主訴以外之診察方式資為受傷疼痛情形之判斷，即告訴
      人於審理中亦證陳遭被告推雖覺疼痛不舒服，然外表看不
      出有什麼不一樣等語（參本院審判筆錄第六頁），遍閱卷
      證亦無其他事證可資為告訴人此項指訴之佐稽，依上開之
      說明，就告訴人指訴受傷之事實，實尚不足以證明。
五、綜上所述，依檢察官、被告所提出及本院依職權調查之證據
    ，尚難認定被告有基於傷害犯意而為傷害之行為，及告訴人
    因而受傷之結果等事實，核與刑法傷害罪之構成要件有所未
    合。從而本件依調查所得證據，其證明程度仍未達於可排除
    合理之懷疑而形成被告有罪之法律上確信之程度，此外復無
    其他積極證據可認被告有何犯行，循據前開之說明，並基於
    「罪證有疑，利於被告」之刑事訴訟原則，本院認被告經起
    訴傷害之犯罪尚屬不能證明，依法應為其無罪之諭知。原審
    誤為被告有罪之認定，容有違誤，應由本院撤銷原審判決，
    並自依第一審程序改判。
據上論斷，應依刑事訴訟法第四百五十五條之一第一項、第三項
、第四百五十二條、第三百六十九條第一項、第三百零一條，判
決如主文。
中    華    民    國    97    年    12    月    19    日
                  刑事第十庭  審判長法  官  林海祥
                                    法  官  許炎灶
                                    法  官  楊博欽
右正本證明與原本無異。
如不服本判決，應於判決送達後十日內，向本院提出上訴狀。
                                    書記官  呂妍旻
中    華    民    國    97    年    12    月    19    日


司法院資訊處製作；財團法人民間司法改革基金會備份。
